【裁判字號】    96,訴,1098
【裁判日期】    970818
【裁判案由】    清償借款
【裁判全文】
臺灣臺北地方法院民事判決              96年度訴字第1098號
原      告  中國信託商業銀行股份有限公司
法定代理人  庚○○
訴訟代理人  甲○○
被      告  皓琦設計印刷有限公司
特別代理人  丙○○
被      告  己○○
兼      上
法定代理人  乙○○
上列當事人間請求清償借款事件，本院於民國97年8 月11日言詞
辯論終結，判決如下：
    主      文
被告己○○、易豔芳應於繼承被繼承人陳俊華（身分證統一編號
：Ｚ000000000號）遺產範圍內，與被告皓琦設計印刷
有限公司連帶給付原告新台幣壹佰柒拾捌萬玖仟肆佰玖拾肆元，
及自民國九十五年三月二十八日起至清償日止，按年息百分之八
點○二一計算之利息，暨自民國九十五年四月二十九日起至清償
日止，逾期在六個月以內者按上開利率百分之十，逾期超過六個
月者按上開利率百分之二十計算之違約金。
訴訟費用新台幣貳萬零貳佰貳拾壹元由被告己○○、易豔芳於繼
承被繼承人陳俊華（身分證統一編號：Ｚ000000000號
）遺產範圍內，與被告皓琦設計印刷有限公司連帶負擔。
    事實及理由
一按訴狀送達後，原告不得將原訴變更或追加他訴，但請求之基
  礎事實同一者，不在此限，民事訴訟法第255條第1項第2 款定
  有明文。原告起訴時僅列皓琦設計印刷有限公司（下稱皓琦公
  司）、陳俊華、己○○、戊○○、丁○○為被告，嗣於訴訟繫
  屬中，追加乙○○為被告，並撤回對陳俊華、戊○○、丁○○
  之訴訟，查變更後之新訴與舊訴係本於相同基礎事實，合於前
  開法條所定，應予准許。
二本件依原告與皓琦公司簽訂之借據約定書第6 條規定，已合意
  本院為第一審管轄法院，本院自有管轄權。又被告己○○、乙
  ○○經合法通知，未於言詞辯論期日到場，核無民事訴訟法第
  386 條所列各款情形，爰依原告之聲請，由其一造辯論而為判
  決。
三原告起訴主張：
  (一)皓琦公司於94年11月28日邀同訴外人陳俊華為連帶保證人與
    伊簽訂借據，約定皓琦公司對伊之債務範圍為新台幣（下同
    ）2,000,000 元，而所謂債務係指皓琦公司對伊現在及將來
    所負之票據、借款、墊款、保證、透支等債務及其他債務，
    並包括上開債務範圍生之損害賠償。
  (二)嗣皓琦公司於94年11月29日向伊借款2,000,000 元，約定借
    款期間自94年11月29日起至96年5 月29日止，利息按年息百
    分之8.021 固定計算，分18期按期定額年金平均攤還本息。
    依約定書約定，被告皓琦公司如遲延還本或付息時，債務視
    為全部到期，並應自本金到期日起或利息應繳息日起，逾期
    在6個月以內部分照約定利率1成，逾期超過6 個月者照約定
    利率2成計付違約金。
  (三)詎皓琦公司自95年3 月28日起即未依約還款，業已喪失期限
    利益，結欠本金1,789,494 元及利息、違約金未償。陳俊華
    既為該筆借款之連帶保證人，自應負連帶清償之責。惟陳俊
    華業於95年2 月15日死亡，第一順位繼承權人己○○及乙○
    ○既未聲明拋棄繼承或限定繼承，依民法第1148條、第1153
    條之規定，對被繼承人陳俊華之債務應負連帶給付責任，爰
    依兩造間之消費借貸契約及連帶保證契約，提起本件訴訟等
    語。聲明為：如主文第1 項所示。
三得心證之理由：
  (一)按借用人應於約定期限內，返還與借用物種類、品質、數量
    相同之物，民法第478 條定有明文。又按保證債務之所謂連
    帶，係指保證人與主債務人負同一債務，對於債權人各負全
    部給付之責任者而言，此就民法第272條第1項規定連帶債務
    之文義參照觀之甚明（最高法院45年台上字第1426號判例參
    照）。原告主張皓琦公司向其借款，結欠1,789,494 元及利
    息、違約金未償，陳俊華為此筆借款債務之連帶保證人等情
    ，業據提出與陳述相符之借據、授信額度動用確認書、放款
    帳戶還款交易明細為證，並為皓琦公司之股東即其特別代理
    人丙○○所是認，堪信為真，原告自有權請求皓琦公司、陳
    俊華就此筆借款負連帶清償之責。
  (二)又按繼承人自繼承開始時，除本法另有規定外，承受被繼承
    人財產上之一切權利、義務。但權利、義務專屬於被繼承人
    本身者，不在此限。繼承人對於繼承開始後，始發生代負履
    行責任之保證契約債務，以因繼承所得之遺產為限，負清償
    責任；繼承人為無行為能力人或限制行為能力人對於被繼承
    人之債務，以所得遺產為限，負清償責任，97年1月2日修正
    公布之民法第1148條第1、2項、第1153條第2 項規定甚明。
    而繼承在民法繼承編中華民國96年12月14日修正施行前開始
    ，繼承人於繼承開始時為無行為能力人或限制行為能力人，
    未能於修正施行前之法定期間為限定或拋棄繼承，由其繼續
    履行繼承債務顯失公平者，於修正施行後，得以所得遺產為
    限，負清償責任；繼承在民法繼承編中華民國97年1月4日前
    開始，繼承人對於繼承開始後，始發生代負履行責任之保證
    契約債務，由其繼續履行債務顯失公平者，得以所得遺產為
    限，負清償責任，分別於97年1月2日、5月7日修正公布之民
    法繼承編施行法第1-1條第2項、1-2 條亦定有明文。查陳俊
    華係於95年2 月15日死亡，有戶籍謄本在卷可稽，其死亡後
    ，繼承人易豔芳、己○○均未聲明限定繼承或拋棄繼承，亦
    有台灣板橋地方法院家事法庭函可佐。而己○○出生於94年
    6 月20日，此觀卷附戶籍謄本即明，是其於繼承開始時未滿
    1 歲，為無行為能力人，由其繼續履行陳俊華之保證債務顯
    失公平，其依法得以所得遺產為限負清償責任。又本件借款
    之主債務人皓琦公司係於陳俊華死亡後之95年3 月28日起未
    依約還款，此觀原告起訴狀之記載即明，是本件連帶保證人
    陳俊華之繼承人易豔芳代負履行責任之保證契約債務，係於
    繼承開始後始發生，如由易豔芳繼續履行此債務顯失公平，
    依前引法條規定，易豔芳得以繼承所得財產為限，對此保證
    債務負清償責任。
  (三)綜上所述，原告依其與皓琦公司間之消費借貸契約，請求皓
    琦公司給付1,789,494元，及自民國95年3月28日起至清償日
    止，按年息百分之8.021計算之利息，暨自95年4月29日起至
    清償日止，逾期在6 個月以內者按上開利率百分之10，逾期
    超過6 個月者按上開利率百分之20計算之違約金，為有理由
    。其另依據與陳俊華間之連帶保證契約及繼承之法律關係，
    請求陳俊華之繼承人己○○、易豔芳在繼承財產所得範圍內
    ，與皓琦公司連帶負清償之責，亦屬有據，均應准許。
四訴訟費用負擔之依據：民事訴訟法第85條第2 項。
五被告應連帶賠償原告之訴訟費用，依後附計算書確定為如主文
  第2 項所示金額。
中    華    民    國    97    年    8     月    18    日
                  民事第六庭    法  官  陳婷玉
計  算  書
項      目        金  額（新台幣）       備    註
第一審裁判費         18,721元
公示送達登報費        1,500元
合      計           20,221元
以上正本係照原本作成
如對本判決上訴，須於判決送達後20日內向本院提出上訴狀
中    華    民    國    97    年    8     月    18    日
                                書記官  詹雪娥


司法院資訊處製作；財團法人民間司法改革基金會備份。
